【裁判字號】    97,勞安訴,1
【裁判日期】    970227
【裁判案由】    過失致死
【裁判全文】
臺灣板橋地方法院刑事判決             97年度勞安訴字第1號
公  訴  人  臺灣板橋地方法院檢察署檢察官
被      告  匯錄企業股份有限公司
代  表  人  丙○○
被      告  丁○○
上二人共同
選任辯護人  甲○○  律師
上列被告因過失致死等案件，經檢察官提起公訴（九十六年度偵
字第二八六二八號、第二九○九五號），被告於本院行準備程序
中，就被訴事實為有罪之陳述，經本院合議庭裁定由受命法官獨
任進行簡式審判程序審理，並判決如下：
    主  文
丁○○從事業務之人，因業務上之過失致人於死，處有期徒刑捌
月，緩刑年。
匯錄企業股份有限公司違反雇主對防止電能設備等引起之危害，
應有符合標準之必要安全衛生設備，致發生死亡災害，科罰金新
臺幣陸萬元。
    事  實
一、匯錄企業股份有限公司（登記負責人係丙○○，下稱匯錄公
    司）係從事塑膠膜袋製造業之事業公司，僱用勞工李爵豪從
    事工作，匯錄公司與該公司設於臺北縣新莊市○○路一九五
    巷七號廠房之廠長即現場負責人丁○○，分為事業主、事業
    之經營負責人，而均屬勞工安全衛生法第二條第二項所稱之
    雇主，丁○○明知事業主或事業之經營負責人對於防止電能
    引起之危害，應有符合標準之必要安全衛生設備，至所謂必
    要安全衛生設備依照勞工安全衛生設施規則及屋內線路裝置
    規則之規定，則係指雇主對於有感電危害之虞之吹袋機之非
    帶電金屬外殼部分施行接地及對勞工於作業中接觸之吹袋機
    控制氣球大小控制箱內電氣端子，採取防止絕緣被破壞或老
    化等引起感電危害之設施，以防止勞工感電，丁○○依當時
    之情形，並無不能注意前開規定之情事，詎其竟疏未注意及
    此，未事先採取必要之防範措施，嗣勞工李爵豪於民國九十
    六年七月三日九時四十六分許，在匯錄公司上址工廠所為吹
    袋機作業時，因電擊性休克，雖經緊急送往臺北署立醫院急
    救診治，然迄同年月九日二十三時十分許，仍因多重器官衰
    竭死亡。
二、案經李爵豪之母乙○○訴由臺北縣政府警察局新莊分局報請
    臺灣板橋地方法院檢察署檢察官偵查起訴。
    理  由
一、訊據被告匯錄企業股份有限公司代表人丙○○、被告丁○○
    對於上揭事實坦承不諱，核與被害人母親乙○○於警詢及偵
    查中指述、證人黃新俊於偵查中證述情節相符，復有上開工
    廠相關位置圖、現場照片六張及臺灣板橋地方法院檢察署製
    作之勘驗筆錄、鑑驗報告書、相驗屍體證明書及衛生署臺北
    醫院診斷證明書各乙份，在卷可稽，足堪認定。參酌勞工安
    全衛生法第二條第二項已規定「本法所稱雇主，謂事業主或
    事業之經營負責人」，則本件被害人李爵豪係受雇於被告匯
    錄公司，而被告丁○○為工廠負責人，則依上開規定，被告
    匯錄公司為事業主，被告丁○○係屬事業經營負責人，均為
    勞工安全衛生法所稱之雇主，要無疑問。又按「雇主對防止
    電能引起之危害，應有符合標準之必要安全衛生設備」、「
    雇主對於電氣設備裝置、線路，應依電業法規及勞工安全衛
    生相關法規之規定施工，所使用電氣器材及電線等，並應符
    合國家標準規格。」、「雇主對勞工於作業中或通行時，有
    接觸絕緣被覆配線或移動電線或電氣機具、設備之虞者，應
    有防止絕緣被破壞或老化等致引起感電危害之設施。」、「
    用電設備應符合左列規定之一接地：一、金屬盒、金屬箱或
    其他固定設備之非帶電金屬部分，按下列之一施行接地....
    ....... 」，勞工安全衛生法第五條第一項第三款、勞工安
    全衛生設備規則第二百三十九條、第二百四十六條、屋內線
    路裝置規則第二十八條均有明文，被告丁○○本應注意及之
    ，且按諸當時之一切情況，復無被告不能注意之情形，導致
    李爵豪在毫無防護措施之情形為吹袋機作業而感電死亡，則
    被告就被害人上開死亡之結果，顯有過失責任，且其間亦存
    有相當之因果關係，此有行政院勞工委員會北區勞動檢查所
    九十六年十月十二日勞北檢製字第○九六一○二二八五九號
    函及其所附檢查報告書各乙份，亦同本院上開認定之結果，
    亦堪認定。被告丁○○及被告匯錄公司上開犯行均臻明確，
    應予依法論科。
二、按違反勞工安全衛生法第五條第一項之規定，致生同法第二
    十八條第二項第一款發生死亡災害，應依同法第三十一條第
    一項論處；而勞工安全衛生法第三十一條之罪係所謂雇主之
    監督疏失責任，核與刑法第二百七十六條第二項之業務過失
    致死罪，其規範之內容及構成要件均異，自無法規競合之餘
    地，被告丁○○於上開時間，係擔任匯錄公司之廠長，為從
    事業務之人，核其所為，係犯勞工安全衛生法第三十一條第
    一項之違反防止電能引起危害之規定，致發生死亡之職業災
    害罪及刑法第二百七十六條第二項之業務過失致死罪；被告
    匯錄公司，則應依勞工安全衛生法第三十一條第二項之規定
    ，科以第一項之罰金刑。被告丁○○就所犯上開二罪間，有
    一行為而觸犯數罪名之想像競合關係，為想像競合犯，應依
    刑法第五十五條之規定，從一重之業務過失致死罪處斷。爰
    審酌被告匯錄公司、丁○○於上開時間，對於勞工於作業中
    之吹袋機控制氣球大小控制箱內電氣端子，未採取防止絕緣
    被破壞或老化等引起感電危害之設施，致被害人李爵豪因電
    擊性休克而不治死亡，造成告訴人乙○○即被害人之母無限
    悲痛、過失程度、及被告犯罪後之態度等一切情狀，各量處
    如主文所示之刑。惟被告丁○○前未曾受有期徒刑以上刑之
    宣告，此有被告之臺灣高等法院被告前案紀錄表乙份可佐，
    其因一時疏慮，致犯本罪，且被告匯錄公司事後與被害人李
    爵豪之母乙○○達成訴訟外之民事和解，此有被告等提出之
    和解協議書、補充協議書各乙份可稽，則被告丁○○經此教
    訓，當知所惕勵，應無再犯之虞，爰本院認對其所宣示之刑
    ，以暫不執行為適當，並諭知緩刑三年，以啟自新。
三、末按除被告所犯為死刑、無期徒刑、最輕本刑為三年以上有
    期徒刑之罪或高等法院管轄第一審案件者外，於前條第一項
    程序進行中，被告先就被訴事實為有罪之陳述時，審判長得
    告知被告簡式審判程序之旨，並聽取當事人、代理人、辯護
    人及輔佐人之意見後，裁定進行簡式審判程序，刑事訴訟法
    第二百七十三條之一第一項定有明文。查本件被告所犯，法
    定本刑非最輕本刑為三年以上有期徒刑之罪，且被告就被訴
    事實為有罪之陳述，經告知被告簡式審判程序之旨，被告及
    公訴人、辯護人對於本件改依簡式審判程序審理亦均表示無
    意見，是本院即依前揭刑事訴訟法規定，裁定本件進行簡式
    審判程序，附此敘明。
據上論斷，應依刑事訴訟法第二百七十三條之一第一項、第二百
九十九條第一項前段，勞工安全衛生法第三十一條第一項、第二
項，刑法第十一條前段、第二百七十六條第二項、第五十五條、
第七十四條第一項第一款，刑法施行法第一條之一，判決如主文
。
本案經檢察官顏妃琇到庭執行職務。
中    華    民    國    97    年    2     月    27    日
                  刑事第八庭    法  官  絲鈺雲
以上正本證明與原本無異
如不服本判決，應於判決送達後十日內敘明上訴理由，向本院提
出上訴狀（應附繕本），上訴於臺灣高等法院。
                                書記官  周玉茹
中    華    民    國    97    年    2     月    27    日
附錄本案論罪科刑法條全文：
刑法第二百七十六條
因過失致人於死者，處二年以下有期徒刑、拘役或二千元以下罰
金。
從事業務之人，因業務上之過失犯前項之罪者，處五年以下有期
徒刑或拘役，得併科三千元以下罰金。
勞工安全衛生法第三十一條
違反第五條第一項或第八條第一項之規定，致發生第二十八條第
二項第一款之職業災害者，處三年以下有期徒刑、拘役或科或併
科新台幣十五萬元以下罰金。
法人犯前項之罪者，除處罰其負責人外，對該法人亦科以前項之
罰金。


司法院資訊處製作；財團法人民間司法改革基金會備份。
